---
title: "Rapport Travail Pratique N°1"
author: "Emma BRAZ DA COSTA-RAMOS (BRAE21560400) <br>
Gautier BRÈRE (BRIG01040400)<br>
Edward CARAMANOS (CARE17080300) <br>
Mariama CIRÉ CAMARA (CAMM06609200) <br>
Yoann CORGNET (CORY14010400)"
date: "2025-02-10"
output: html_document
---

```{r, load-libraries, echo=FALSE, message=FALSE, warning=FALSE, error=FALSE}
library(skimr)
library(tidyverse)
library(rsample)
library(yardstick)
library(plotly)
```


## I- Importation et nettoyage des données

Ce dataset contient les métadonnées de plus de 700 000 films répertoriés dans l’ensemble de données TMDB. Il est mis à jour quotidiennement pour garantir la mise à jour de l’ensemble de données sur les films. Les points de données comprennent les acteurs, l’équipe, les mots-clés de l’intrigue, le budget, les revenus, les affiches, les dates de sortie, les langues, les sociétés de production, les pays, le nombre de votes TMDB et les moyennes des votes, les critiques, les recommandations.

**Description des variables**

- id : Identifiant unique pour chaque film.
- title : Titre du film.
- genres : Genres du film, combinés dans une seule chaîne de caractères (ex : Action-Comedy).
- original_language : Langue originale du film.
- overview : Résumé ou description du film.
- popularity : Score de popularité du film.
- production_companies : Compagnies de production associées au film, listées dans une chaîne de caractères.
- release_date : Date de sortie du film.
- budget : Budget du film en dollars.
- revenue : Revenu généré par le film en dollars.
- runtime : Durée du film en minutes.
- status : Statut du film (ex : Released).
- tagline : Slogan du film.
- vote_average : Moyenne des votes pour le film.
- vote_count : Nombre total de votes reçus par le film.
- credits : Principaux acteurs et membres de l'équipe du film.
- keywords : Mots-clés associés au film, listés dans une chaîne de caractères.
- poster_path : Chemin vers l'image de l'affiche du film.
- backdrop_path : Chemin vers l'image de fond du film.
- recommendations : Identifiants de films recommandés basés sur ce film, listés dans une chaîne de caractères.

### A- Importation des données

```{r, load-data}
movies <- read.csv("data/movies.csv")
```

Le dataset compte `r nrow(movies)` entrées pour `r ncol(movies)` variables.

### B- Supression des variables non pertinentes

Voici le résumé des variables du dataset:

```{r variables-details}
skim(movies)
```

Pour notre analyse et pour réduire la taille du dataset, nous supprimerons les variables que nous n'utiliserons pas pour notre analyse :

```{r remove-unused-variables}
clean_movies <- select(movies, -id, -overview, -tagline, -credits, -keywords, -poster_path, -backdrop_path, -recommendations)
head(clean_movies)
```

### C- Nettoyage des variables

- **Variable `release_date` :**

Regardons la distribution des dates de sorties :

```{r release_date-distribution, warning=FALSE}
clean_movies$release_date <- as.Date(clean_movies$release_date, format="%Y-%m-%d")

ggplot(clean_movies, aes(x = release_date)) +
  geom_histogram(binwidth = 5, fill="steelblue", color="black") +
  labs(title="Distribution des films par année de sortie", x="Date", y="Nombre de films") +
  theme_minimal()
```

On peut observer deux choses :  
1- Les films ont tendance à sortir à des dates précises durant l'année, nous nous retrouvons donc avec des pics.  
Pour notre analyse, nous regarderons donc l'année, le mois et la décennie de sortie, et non la date exacte:

```{r clean-release_date}
# Suppression des dates maquantes
clean_movies <- clean_movies %>% filter(!is.na(release_date))
# Ajout des variables
clean_movies <- clean_movies %>%
  mutate(
    release_year = as.numeric(format(release_date, "%Y")),
    release_mounth = as.numeric(format(release_date, "%m")),
    release_decate = as.numeric(format(release_date, "%Y")) %/% 10 * 10
  )

head(clean_movies %>% select(title, release_date, release_year, release_mounth, release_decate))
```

2- Nous observons que certains films sont sortis après 2025, regardons desquels il s'agit :

```{r movies-after-2025}
clean_movies %>% filter(release_date > "2025-01-22") %>% select(title, status, release_date) %>% head()
```

Ce sont donc des films qui ne sont pas encore sortis et dont la date est une prévision.   
Pour notre analyse, nous nous concentrerons uniquement sur les films sortis:

```{r released-movies, warning=FALSE}
clean_movies <- clean_movies %>% filter(status == "Released")

ggplot(clean_movies, aes(x = release_year)) +
  geom_histogram(binwidth = 5, fill="steelblue", color="black") +
  labs(title="Distribution des films par année de sortie", x="Date", y="Nombre de films") +
  theme_minimal()
```

- **Variable `runtime` :**

Après une observation des durées de films, nous remarquons plusieurs choses intéressantes :

```{r runtime}
clean_movies %>% 
  filter(!is.na(runtime)) %>%
  arrange(desc(runtime)) %>%
  head(10) %>%
  select(title, runtime)
```

Nous remarquons deux films "troll" qui durent plus de 96 ans chacun, ainsi que des films expérimentaux comme "Logistics" qui dure 35 jours. Pour notre analyse, nous ne tiendrons donc pas compte de ces films et nous contenterons des films de moins de 4h.

```{r runtime-hist}
clean_movies = clean_movies %>% 
  filter(runtime < 240) # Limitons-nous à des films de moins de 4h

ggplot(clean_movies, aes(runtime)) +
  geom_bar() +
  labs(title="Distribution des durées de films", x="Durée", y="Nombre de films") +
  theme_minimal()
```

L'histogramme de la durée des films de moins de 4h nous permet d'obtenir plusieurs informations :  
1. On observe une distinction entre les courts métrages (10 min en moyenne) et les longs métrages (1h30 en moyenne).  
2. Il existe beaucoup de films dont la durée est de zéro: `r clean_movies %>% filter(runtime == 0) %>% count()` au total (soit `r (100 * count(filter(clean_movies, runtime == 0)) / nrow(clean_movies)) %>% round(2)` %).

Afin de ne pas biaiser nos modèles sur des valeurs manquantes/nulles, nous ne tiendrons pas compte des films dont la durée n'est pas renseignée:

```{r remove-runtime-0}
clean_movies <- clean_movies %>% filter(!is.na(runtime) | runtime > 0)

ggplot(clean_movies, aes(runtime)) +
  geom_bar() +
  labs(title="Distribution des durées de films", x="Durée", y="Nombre de films") +
  theme_minimal()
```

- **Variable `genres` :**

Le genre des films est stocké sous la forme "genre_principale[-genre_secondaire]...", ce qui fait que nous nous retrouvons avec un total de `r length(distinct(movies, genres)$genres)` genres.

Nous allons séparer ces genres, puis compter le nombre de films par genre.


```{r clean-genres}
clean_movies <- clean_movies %>%
  separate_rows(genres, sep = "-")  

head(clean_movies%>% select(title,genres))

```




Nous nous retrouvons donc avec `r length(distinct(clean_movies, genres)$genres)` genres.

Top 3 des genres principaux :

```{r first-gender-details}
clean_movies %>% 
  filter(!is.na(genres)) %>% 
  count(genres) %>% 
  arrange(desc(n)) %>% 
  head(n = 3)
```


- **Variables `vote_count` et `vote_average` :**

```{r vote_average-hist}
ggplot(clean_movies, aes(x = vote_average)) +
  geom_histogram(binwidth = 0.5, fill="steelblue", color="black") +
  labs(
    title = "Distribution des notes moyennes des films",
     x = "Note moyenne",
     y = "Nombre de films"
  ) + 
  theme_minimal()
```

Nous observons que beaucoup de notes sont à zéro, cela peut être dû à deux choses :  
1- La note du film est de 0  
2- Le nombre de votes est de zéro, la moyenne est donc automatiquement à zéro. Cela représente `r nrow(filter(clean_movies, vote_average == 0, vote_count == 0))` films sur les `r nrow(filter(clean_movies, vote_average == 0))` qui ont une note de zéro, soit `r (100 * nrow(filter(clean_movies, vote_average == 0, vote_count == 0)) / nrow(filter(clean_movies, vote_average == 0))) %>% round(2)` %.

Nous ne tiendrons donc pas compte de ces films :
```{r clean-votes}
clean_movies = clean_movies %>% filter(vote_count != 0)

ggplot(clean_movies, aes(x = vote_average)) +
  geom_histogram(binwidth = 0.5, fill="steelblue", color="black") +
  labs(
    title = "Distribution des notes moyennes des films",
     x = "Note moyenne",
     y = "Nombre de films"
  ) + 
  theme_minimal()
```

### D- Rééchantillonnage

Après nettoyage, nous nous retrouvons avec un un dataset de `r nrow(clean_movies)` films.  
Afin que le traitement des données ne soit pas trop lourd, ni prennent trop de temps, nous prendrons un échantillon de 100 000 films.

```{r 100_000-movies}
set.seed(42)
clean_movies <- sample_n(clean_movies, size = 100000)
```

Voici donc le résumé des variables du dataset après nettoyage :
```{r clean-variables-details}
skim(clean_movies)
```

Pour terminer, nous répartissons notre jeu de données entre l'entraînement et les tests, avec une proportion de 80% :

```{r train-test-split}
train_test_split <- initial_split(clean_movies, prop = 0.8)

train_movies <- training(train_test_split)
test_movies <- testing(train_test_split)
```


## II- Visualisation / analyse aprofondie

**-Visualisation de la repartion des genres de films dans nos données**

```{r visualisation-gender}
# Visualisons la repartion du premier genre des films
gender_movie<- clean_movies%>%
  group_by(genres)%>%
  filter(!is.na(genres)) %>%
  summarise(count=n(),.groups = 'drop')
ggplot(gender_movie, aes(x = genres, y = count, fill = genres)) +
  geom_bar(stat = "identity") +  
  theme(axis.text.x = element_text(angle = 45, hjust = 1)) + 
  labs(title = "Répartition des genres de films", x = "Genre", y = "Nombre de films")
```



En visualisant les répartitions, nous remarquons que les films de genre 'DRAME' sont majoritairement dominants, en suite les Comedies, documentaires, Romance, Thriller..

**- Visualisation du revenu moyen généré par genre de film   **


```{r revenu-genre}
genre_revenue<-clean_movies%>%
  group_by(genres)%>%
  summarise(average_revenue=mean(revenue, is.na=TRUE, .groups='drop'))
ggplot(genre_revenue, aes(x = reorder(genres, average_revenue), y = average_revenue)) +
  geom_bar(stat = "identity") +
  coord_flip() +  
  labs(title = "Revenu moyen par genre de film",
       x = "Genre",
       y = "Revenu moyen") +
  theme_minimal()
```

D'après cette visualisation, les films d'aventure sont plus rentables tant dis que les films documentaires et Emission TV ne génèrent presque pas de revenu. Cela peut s'expliquer par le fait que ces genres ne soient presque pas diffusés en salle et moins sur les plateformes de distribution, et aussi ils visent un public minoritaire.

**- Voyons l'evolution des genres de film au fil des décennies **

```{r}
# graphique interactif en barres empilées pour voir l'evolution des tendances
plot_movies<-clean_movies%>%
  count(release_decate, genres)
gg<-ggplot(plot_movies, aes(x = factor(release_decate), y = n, fill = genres)) +
  geom_bar(stat = "identity", position = "fill") +  
  scale_y_continuous(labels = scales::percent_format()) +  
  labs(title = "Évolution des genres de films par décennie",
       x = "Décennie",
       y = "Pourcentage de films",
       fill = "Genre") +
  theme_minimal() +
  theme(axis.text.x = element_text(angle = 45, hjust = 1))
gg
#print(ggplotly(gg))
```
Ce graphique nous montre clairement l'évolution de l'industrie du cinéma de 1870 à 2020. Nous remarquons que jusqu'en 1880, seulement deux genres de films prédominaient : l'animation et le documentaire. Ce n'est qu'à partir de 1900 que la diversité des genres a commencé à s'accroître. Cela pourrait être dû au progrès de la technologie ou le changement dans le goût du public.

**-Visualisons la Spécialisation des compagnies par genre**
```{r}
company_genre_distribution <- clean_movies %>%
  group_by(production_companies, genres) %>%
  summarise(count = n(), .groups = 'drop')

ggplot(company_genre_distribution, aes(x = production_companies, y = count, fill = genres)) +
  geom_bar(stat = "identity", position = "fill") +
  coord_flip() +
  labs(title = "Spécialisation des compagnies par genre",
       x = "Compagnie de production",
       y = "Proportion de films",
       fill = "Genre") +
  theme_minimal()
```

**-Visualisons la Rentabilité des films**
```{r}
rentability_thresholds <- c(1, 2, 5, 10)
rentability_categories <- cut(clean_movies$revenue / clean_movies$budget, 
                              breaks = c(-Inf, 1, 2, 5, 10, Inf), 
                              labels = c("<1", "1-2X", "2-5X", "5-10X", ">10X"),
                              right = FALSE)

ggplot(data.frame(Rentabilité = rentability_categories), aes(x = Rentabilité)) +
  geom_bar(fill = "steelblue") +
  labs(title = "Distribution de la rentabilité des films",
       x = "Rentabilité (revenu / budget)",
       y = "Nombre de films") +
  theme_minimal()
```
On observe que une partie non négligeable des films ne sont pas rentable.

**- Voyons l'evolution de la rentabilité**
```{r}
clean_movies <- clean_movies %>% 
  filter(!is.na(budget) & budget > 0 & !is.na(revenue) & revenue > 0) %>%
  mutate(rentability = revenue / budget)

decade_analysis <- clean_movies %>%
  group_by(release_decade) %>%
  summarise(
    mean_return = mean(rentability, na.rm = TRUE),
    mean_revenue = mean(revenue, na.rm = TRUE),
    top_movies = paste(title[order(-revenue)][1:3], collapse = ", "),
    top_genres = paste(genres[order(-vote_average)][1:3], collapse = ", "),
    .groups = 'drop'
  )

ggplot(decade_analysis, aes(x = factor(release_decade), y = mean_return)) +
  geom_bar(stat = "identity", fill = "steelblue") +
  labs(title = "Rentabilité moyenne des films par décennie",
       x = "Décennie",
       y = "Retour sur investissement moyen") +
  theme_minimal()
```
La rentabilité des films semble rester stable

**-Visualisons la relation entre budget et les revenus**

Nous allons essayer de voir ici si le revenu généré par un film dépend l'investissement fait dans celui ci. 

```{r}
ggplot(clean_movies, aes(x = revenue, y =budget )) +
  geom_point(alpha = 0.5) +
  geom_smooth(method = "lm", color = "blue") +
  labs(title = "Relation entre le budget et les revenus des films", x = "Revenu ", y = "Budget")
```

Ce graphique montre qu'il ya une relation positive entre ces deux variables, cela signifie qu'un grand investissement dans un film génère géneralement un grand revenu mais pas toujours, par exemple ici beaucoups de points sont concentrés dans la partie inferieur du graphe ce qui veut dire que la plus part des films ont un budget et revenu relativement faible . Les points déttachés du lot sont probablement des outliers ou de gros investissements qui ont générés de gros revenus.

**-Visualisation des genres de films populaires pendant les 5 dernière années**


```{r popularity-view}
# filtrons les données pour n'avoir que les 5 dernières années
current_year <- as.numeric(format(Sys.Date(), "%Y"))
year_filtered <- clean_movies %>%
  filter(release_year >= (current_year - 5))

# Groupons par genre et année, puis calculons la popularité moyenne
df_summary <- year_filtered %>%
  group_by(genres, release_year) %>%
  summarise(avg_popularity = mean(popularity, na.rm = TRUE))

# e graphique
ggplot(df_summary, aes(x = release_year, y = avg_popularity, color = genres)) +
  geom_line() +
  geom_point() +
  theme_minimal() +
  labs(title = "Popularité des genres de films sur les 5 dernières années",
       x = "Année de sortie",
       y = "Popularité moyenne",
       color = "Genres") +
  theme(legend.position = "bottom") +
  scale_x_continuous(breaks = seq(current_year - 5, current_year, by = 1))
```

De ce graphe nous remarquons que la popularité est nulle pour tous les genres jusque vers 2022 et  c'est à partir de là que les films d'action ont connu une croissance continue; les films de sciences fiction et d'animation ont connu une forte augmentation de popularité à partir de 2023. D'autres films telques les documentaires, drame, Animation, aventure, sont moyennement croissants.  

## III- Modèles de régressions

Régression numérique : Prédiction de la note moyenne (vote_average)

```{r}
train_movies <- train_movies %>%
  mutate(log_budget = log(budget + 1),
         log_vote_count = log(vote_count + 1))

test_movies <- test_movies %>%
  mutate(log_budget = log(budget + 1),
         log_vote_count = log(vote_count + 1))

lm_vote <- lm(vote_average ~ log_budget + popularity + log_vote_count + release_year, data = train_movies)
summary(lm_vote)

```

Le modèle prédit la note moyenne (vote_average) en fonction de plusieurs variables : budget, popularité, nombre de votes et année de sortie.
Tous les prédicteurs sont statistiquement significatifs (p < 0.001).
Le nombre de votes a l’effet le plus fort (Estimate = 1.75), ce qui signifie qu'un film avec plus de votes a tendance à avoir une meilleure note moyenne.
Le budget et la popularité ont un effet négatif mais faible, suggérant que les films les plus chers et les plus populaires ne sont pas nécessairement les mieux notés.
L’année de sortie a un effet légèrement positif, ce qui pourrait refléter une évolution des critères de notation au fil du temps.
R² ajusté = 0.4603 : le modèle explique environ 46% de la variabilité des notes moyennes.



Évaluation du modèle :
```{r}
test_movies <- test_movies %>%
  mutate(release_year = as.numeric(format(as.Date(release_date), "%Y")),
         log_budget = log(budget + 1),
         log_vote_count = log(vote_count + 1))

test_movies <- test_movies %>%
  mutate(pred_vote_avg = predict(lm_vote, newdata = .))

rmse(test_movies, truth = vote_average, estimate = pred_vote_avg)
```
Le modèle de régression linéaire prédit les notes moyennes des films avec une erreur RMSE de 2.36, indiquant une précision modérée. Bien que le modèle explique environ 46% de la variabilité des notes (R² ajusté = 0.4603), l'écart moyen de 2.36 points entre les notes réelles et prédites suggère que d'autres facteurs, comme le scénario ou le casting, influencent également la perception du public.





```{r}
movies_r <- clean_movies %>%
  mutate(rentability = ifelse(revenue > budget, 1, 0),
         log_budget = log(budget + 1),
         log_vote_count = log(vote_count + 1))

train_movies <- train_movies %>%
  mutate(rentability = ifelse(revenue > budget, 1, 0),
         log_budget = log(budget + 1),
         log_vote_count = log(vote_count + 1))




glm_rentability <- glm(rentability ~ log_budget + popularity + vote_average + log_vote_count + 
                         popularity:vote_average, 
                        data = train_movies, family = binomial)

summary(glm_rentability)

```
La régression logistique indique que plusieurs facteurs influencent significativement la rentabilité d’un film. En particulier, le budget (p < 2e-16) et le nombre de votes (p < 2e-16) sont des prédicteurs clés. Mais, la popularité seule ainsi que son interaction avec la note moyenne ne semblent pas avoir d’impact significatif  Avec une déviance résiduelle de 17 683 et un AIC de 17 695, le modèle suggère que les films bénéficiant d’une forte reconnaissance du public, notamment à travers les votes et les notes, ont plus de chances d’être rentables que ceux misant uniquement sur un budget élevé.
```{r}
test_movies <- test_movies %>%
  mutate(rentability = ifelse(revenue > budget, 1, 0),
         log_budget = log(budget + 1),
         log_vote_count = log(vote_count + 1))

test_movies <- test_movies %>%
  mutate(prob_rentable = predict(glm_rentability, newdata = ., type = "response"),
         pred_rentable = ifelse(prob_rentable > 0.5, 1, 0))

test_movies <- test_movies %>%
  mutate(
    rentability = as.factor(rentability),
    pred_rentable = as.factor(pred_rentable)
  )
conf_mat(test_movies, truth = rentability, estimate = pred_rentable)

accuracy(test_movies, truth = rentability, estimate = pred_rentable)
```

Le modèle fait un peu plus d'erreurs sur les films rentables que sur les non rentables, mais la précision globale reste de 96.47 %, ce qui veut dire que 96,47% des films sont bien classés en tant que rentables ou non rentables.


